臺灣高等法院民事判決　　　　　　　　　93年度訴易字第68號
原　　　告　乙○○
訴訟代理人　黃文祥律師
被　　　告　甲○○
訴訟代理人　關鴻謨律師
上列當事人間因侵權行為損害賠償事件，原告提起刑事附帶民事
訴訟 ，經本院刑事庭移送前來（93年度附民字第114號），本院
於94年1月4日言詞辯論終結，判決如下：
    主      文
被告應給付原告新臺幣十三萬八千元，及自九十三年六月八日起
至清償日止，按年息百分之五計算之利息。
原告其餘之訴駁回。
訴訟費用由被告負擔百分之七十四，餘由原告負擔。
    事實及理由
一原告起訴主張：被 告於91年5月30日上午11時許，趁原告熟睡
  之際，侵入原告於臺北市○○○路住處，竊取現金新臺幣（下
  同）20,000餘元及價值18,000餘元之彩券，原告查知後，向被
  告催討上開款項，被告非但拒不返還，且連續出言恐嚇，使原
  告心生畏懼，精神 痛苦不堪。爰依民法第184條第1項、第195
  條第1項之規定，求 為命被告賠償原告竊盜部分之損害40,000
  元及精神慰撫金150,000元，合計190,000萬元，及自起訴狀繕
  本送達翌日起至清償日止，按週年利率5%計算之利息。
  被告則以： 刑 事 判 決雖認定被告在原告住處竊取原告現金
  20,000餘元及未刮之刮刮樂彩券價值10,000萬餘元、已刮中之
  刮刮樂彩券8,000餘元 ，合計約40,000餘元云云，然原告失竊
  財物時，被告不在臺北市，無行竊可能，刑事判決顯欠缺直接
  證據。況刑事訴訟所調查之證據及刑事判決所認定之事實，非
  當然拘束民事訴訟判決，原告自不能以刑事判決作為其請求被
  告賠償損害之依據。另兩造原係男、女朋友，情感匪淺，僅因
  還款之事而翻臉，兩造無任何怨恨，被告與原告僅以手機通話
  ，因通訊不良，說話音量較大，引起原告誤會，被告並無恐嚇
  原告之故意；況原告未舉出因被告之所謂恐嚇而危害其自由與
  健康之具體事證，其請求精神慰撫金，亦無理由云云，資為抗
  辯。
二原告主張被告於91年5 月30日上午11時許，趁原告熟睡之際，
  侵入原告於臺北市○○○路住處，竊取現金20,000餘元及價值
  約18,000餘元之彩券，原告查知後，向被告催討上開款項，被
  告拒不返還，且連續出言恐嚇原告，使原告心生畏懼精神痛苦
  不堪等事實，已據原告援引本院93年度上易字第548號刑事判
  決認定之事實。被告否認刑事判決認定之事實，並以前詞置辯
  ，是本件主要爭執在被告是否確為前開竊盜、恐嚇之侵權行為
  ，不法侵害原告之權利，茲分述之：
  (一)被告確竊取原告所有之彩券：
    1.原告遭被告竊取彩券之事實，據原告於臺灣臺北地方法院
      刑事庭92年12月24日審理時陳述：「（妳彩券是怎麼收藏
      ？）現金我是放在包包裡面，彩券我是放在屈臣氏的袋子
      裡並用彩色的夾子夾著。」、「（你怎麼知道是甲○○偷
      你的彩券？）我跟邱素香到苗栗報案，在火車上時才聊到
      彩券失竊的部分，我就問邱永吉是不是屈臣氏的袋子和紫
      色的夾子，邱永吉說是屈臣氏的袋子。．．．」，核與證
      人邱永吉於同日證述：「（你在偵查中有說91年6 月間甲
      ○○找你介紹彩券商，為何他找你介紹彩券商？）有一次
      他跑到我房間來，他問我說有沒有認識彩券商，因為有彩
      券想要轉賣．．．我又帶他到金龍路的喬咪彩券行，我和
      他一起進去．．．」、「（你當時是否知道他彩券的來源
      ？）不知道，他跟我講他是跟他朋友借的。」、「（你知
      道甲○○轉賣的彩券種類、數量？）種類大概三、四種，
      都是刮刮樂，數量我記得是131 張。」、「（你之後是如
      何知道甲○○所有的彩券是乙○○的？）有一天我看乙○
      ○她要去苗栗報案，她跟我姐姐談話的內容有談到屈臣氏
      的袋子，後來我就想到甲○○當天拿去彩券行兌現的袋子
      就是屈臣氏。」、「（屈臣氏的袋子就是拿去彩券行裝彩
      券的袋子？）是。」，已據本院依職權調閱本院93年度上
      易字第548號刑事卷審閱臺灣臺北地方法院92年12月24 日
      審判筆錄屬實（臺灣臺北地方法院92年度易字第1656號刑
      事卷第43頁以下，影本外放）。
    2.被告於刑事案件警局訊問時自承曾持有原告住處之鑰匙（
      臺灣臺北地方法院檢察署91年度偵字第20093號偵查卷第4
      頁背面、第5頁正面）。 雖被告辯稱其向喬咪彩券行兌換
      及出賣之彩券，乃向台中券商購得云云。然查被告於案發
      前要求證人邱永吉介紹彩券商時係稱：該彩券是向朋友借
      的，已據證人邱永吉於刑事案件中結證屬實而如前述。被
      告嗣後改口稱彩券係向臺中彩券商購買云云，前後不一，
      且苟該彩券在臺中購買，被告當可就近於該地兌換，何需
      遠道臺北再經證人邱永吉介紹賣出。況依喬咪彩券行老闆
      沈自強於臺灣臺北地方法院刑事庭審理時證稱：「（你是
      如何認識甲○○？）我不認識他，但他曾經到過我店裡來
      ，是去年中秋節左右。」、「（他到你店裡做什麼？）他
      拿刮刮樂來兌獎。」、「（他拿多少張彩券過來？）他來
      的時候有尚未刮過的彩券，也有已經刮過的。」，有沈自
      強筆錄可考（見前揭臺灣臺北地方法院刑事卷第40、41頁
      ）。
    3.被告嗣後辯稱係自彩券行購得刮刮樂彩券云云，惟購得彩
      券目的，在刮開後核對有無中獎，當無將購入未刮之彩券
      再出售予彩券行之理，且苟被告確係自彩券行購得刮刮樂
      彩券，於將彩券出售予彩券行時，更不可能以低於成本之
      價格出售，亦無庸給付任何款項予介紹彩券行之邱永吉，
      乃沈自強稱：「沒有刮的部分我是以低於我們成本的方式
      購進，約相差拿1,000 元。」、邱永吉稱：「（甲○○有
      無酬謝你？）他拿1,000 元給付我。」（前揭臺灣臺北地
      方法院刑事卷第42、45頁），顯見被告所稱與常情有違而
      不足採，堪認被告所持有之彩券係贓物無訛。
    4.原告確遭被告竊盜彩券，有如前述，而原告被竊彩券價值
      究為若干，未據原告提出確切證據證明其數額。按「當事
      人已證明受有損害而不能證明其數額或證明顯有重大困難
      者，法院應審酌一切情況，依所得心證定其數額。」民事
      訴訟法第222 條第2 項定有明文。本院依原告於刑事案件
      警局訊問時陳述「．．．結果甲○○趁我熟睡之際，未經
      我允許侵入房內，行竊我所有彩券（未刮）約10,000元，
      彩券（已刮）中獎約8,000 元．．．」、參酌沈自強於警
      局訊問及臺灣臺北地方法院刑事庭分別陳述：「．．．甲
      ○○約換得現金新台幣10,000餘元．．」、「（數量大約
      多少？）那天換給他大約是10,000多元。」、「（後來你
      給甲○○多少錢？）大約10,000多元，．．．」、「（當
      初你是以多少錢跟他買下？）沒有刮的部分我是以低於我
      們成本的方式購進，約相差1,000 元。」，邱永吉於偵查
      、臺灣臺北地方法院審理時分別陳述：「．．後來，他（
      指被告）還是賣給老闆大約賣了10,000多，不到20,000元
      ．．．」、「（他跟老闆後來交涉的結果？）未刮和已刮
      賣了約17,000、18,000元左右。」，有原告、沈自強、邱
      永吉筆錄在卷可參（見前揭偵查卷第7頁背面、第16 頁背
      面、前揭臺灣臺北地方法院刑事卷第40、41、42、44頁）
      等情，認原告遭被告竊取之彩券計18,000元。
  (二)原告未舉證證明其遭被告竊取現金20,000餘元：
    1.原告依本院93年度上易字第548 號刑事判決事實欄記載「
      ．．．竊取其所有之現金20,000餘元．．．」，主張被告
      竊盜原告所有之現金20,000餘元云云。
    2.然按刑事判決所為事實之認定，於獨立民事訴訟之裁判時
      ，本不受其拘束，已據最高法院43年度臺上字第49號著為
      判例，則本院前開刑事判決所為事實之認定，於獨立民事
      訴訟之裁判時，本不受其拘束。另按當事人主張於己有利
      之事實者，就其事實有舉證之責任，民事訴訟法第277 條
      前段定有明文。本件原告於刑事案件未舉證證明被告竊盜
      原告之現金20,000餘元，遍查刑事卷全卷除原告以證人或
      告訴人之身分為陳述其遭被告竊盜現金20,000餘元外，亦
      無證據足資證明被告確竊盜原告所有之現金20,000餘元，
      甚臺灣臺北地方法院刑事庭92年11月7 日之準備程序載「
      本件主要爭點為：．．二、被告是否於91年5月30日11 時
      前某時在乙○○的住處竊取刮刮樂彩券．．。」（前揭臺
      灣臺北地方法院刑事卷第24、25頁），未述及被告是否於
      當日同時竊盜原告所有之現金。
    3.前揭偵查卷附存摺影本，雖足證明原告於91年4 月29日提
      款20,000元、於同年5月10日 提款18,000元（前揭偵查卷
      第23頁），然無由證明原告 主張被告於91年5月30日竊盜
      原告所有之現金20,000餘元，況依原告於臺灣臺北地方法
      院審理時陳述：「（他〔指被告〕跟妳借款總金額？）提
      款金的部分是每次提20,000元，另外還分次借比較少的數
      目，約40,000元多一些 些 ，還有去地下街幫他買衣服約
      5,000元。」（前揭刑 事卷第47頁），堪認原告提出存摺
      影本係為證明其遭被告詐欺一事，故原告同時提出其刷卡
      之存根聯，非為證明其遭被告竊盜現金事。
    4.另依原告於刑事案件中陳述「（妳彩券是怎麼收藏？）現
      金我是放在包包裡面，彩券我是放在屈臣氏的位子裡並用
      彩色的夾子夾著。」，已如前述，而證人邱永吉僅見著被
      告持屈臣氏袋子，亦無由證明被告竊盜原告所有之彩券外
      ，同時竊盜原告另置他處之現金，原告既未舉證證明被告
      竊盜其所有之現金20,000餘元，其請求被告賠償該部分之
      損害云云，即屬無據。
  (三)被告確恐嚇原告，致原告心生畏懼：
    1.原告主張其於91年5 、6 月間因向被告催討借款及追查竊
      盜問題，多次以電話與被告聯繫時，被告基於恐嚇之犯意
      ，以「說話小心，不然對你不利」、「說話小心點，不然
      不歸還錢，出門走路小心點」、「不要亂講話，如果讓我
      日子不好過，我也不會讓你好過，你家在那裡我也知道」
      等言語恫嚇原告，致原告心生畏懼等事實，雖為被告所否
      認。然臺灣臺北地方 法院刑事庭於92年11月7日行準備程
      序時，經法官諭：本件兩造不爭執之事項為：．．六、被
      告確實在91年5、6月間確定有用電話跟乙○○、邱素香聯
      絡，有說「講話小心一點」（見前揭刑事卷第24頁）。參
      諸被告於本院刑事庭自認「恐嚇部分，可能我聲音比較大
      、口氣比較不好，那些話我都有講，但不是恐嚇。」（本
      院刑事卷第38頁），堪認原告主張被告以前開言語恐嚇之
      事實為真實。又被告以「說話小心，不然對你不利」、「
      說話小心點，不然不歸還錢，出門走路小心點」、「不要
      亂講話，如果讓我日子不好過，我也不會讓你好過，你家
      在那裡我也知道」恐嚇，當足使原告心生畏懼，被告辯稱
      前開言語非屬恐嚇，尚無足採。
    2.按「不法侵害他人之身體、健康、名譽、自由、信用、隱
      私、貞操，或不法侵害其他人格法益而情節重大者，被害
      人雖非財產上之損害，亦得請求賠償相當之金額。」民法
      第195條第1項前段定有明文。被告以前開言語恐嚇原告，
      核屬不法侵害原告之自由，原告依前開規定請求被告賠償
      非財產上之損害，自屬有據。查原告遭被告恐嚇，致心生
      畏懼，精神確受極大痛苦。本院斟酌實際情況，及兩造之
      身分、地位、經濟能力等（原告64年生，國中畢業，職業
      工，係以輪椅代步之殘障人士；被告60年生，高中畢業，
      為服務業），認為 原告請求150,000元，尚嫌過高，應予
      核減為120,000元， 方屬公允，逾此數額之請求，為無理
      由。
  (四)以上，原告得請求之金額為138,000元。
三綜上所述， 原告依侵權行為損害賠償之法則， 請求被告給付
  138,000元， 及自起訴狀繕本送達之翌日即93年6月8日起至清
  償日止，按年息5%計算之利息，於法有據，應予准許，逾此範
  圍之請求，於法無據，不應准許。
四本件因事證已臻明確，兩造其餘攻擊、防禦方法及所為之立證
  ，與判決之結果不生若何影響，無庸再逐一予以論究，合併敘
  明。
據上論結，本件原告之訴為一部有理由，一部無理由，依民事訴
訟法第79條，判決如主文。
中　　華　　民　　國　　94　　年　　1 　　月　　18　　日
                  民事第十七庭  審判長法  官  沈方維
                                      法  官  陳金圍
                                      法  官  湯美玉
以上正本係照原本作成。
本判決不得上訴。
中　　華　　民　　國　　94　　年　　1 　　月　　19　　日
                                      書記官  賴淑真
